臺灣屏東地方法院民事判決　　　　　　　100年度訴字第160號
原　　　告　許基福
被　　　告　張添泉
上列當事人間債務人異議之訴事件，本院於民國100年8月15日言
詞辯論終結，判決如下：
    主  文
原告之訴駁回。
訴訟費用由原告負擔。
    事實及理由
一、原告主張：伊因積欠被告借款債務，遭被告聲請本院以98年
    度司執字第23621 號（下稱系爭執行事件）強制執行伊之財
    產，惟於執行期間，截至民國100 年3 月份，被告已分別收
    取伊與訴外人李錦琪（即連帶保證人）之薪資57萬3,061 元
    及26萬710 元，共已清償83萬3,771 元，連同伊曾對系爭執
    行事件向被告提起債務人異議之訴，遵照本院98年度屏簡聲
    字第26號裁定提供擔保金30萬元後停止系爭執行事件，總計
    已清償113 萬3,771 元，伊有意清償剩餘債務，竟遭被告惡
    意刁難，以致未能清償剩餘債務，為此依強制執行法第14條
    第1 項規定提起本件訴訟等語，並聲明：本院98年司執字第
    23621 號強制執行事件（即系爭執行事件），其中113 萬3,
    771 元部分所為之強制執行程序應予撤銷。
二、被告則以：原告前向伊借款200 萬元，經伊聲請本院對原告
    、李錦琪及訴外人蘇淑珍發支付命令，經本院於98年3 月24
    日核發98年度司促字第4207號，並於98年7 月10日確定（下
    稱系爭確定支付命令），因原告已清償26萬1,000 元，故系
    爭執行事件請求執行之債權範圍為173 萬9,000 元本息，執
    行期間，除按月收取原告與李錦琪之薪資外，原告從未主動
    清償債務，伊身為債權人，唯恐債權不能實現，豈有不准原
    告清償之情事？伊之債權未獲滿足，原告無權要求撤銷系爭
    執行事件等語，資為抗辯，並聲明：原告之訴駁回。
三、按強制執行法第14條第1 項規定之債務人異議之訴，須主張
    執行名義成立後，有消滅或妨礙債權人請求之事由發生，始
    得為之。所謂消滅債權人請求之事由，係指足以使執行名義
    之請求權及執行力消滅之原因事實，如清償、提存、抵銷、
    免除、混同、債權之讓與、債務之承擔、解除條件之成就、
    和解契約之成立，或類此之情形，始足當之。至所稱妨礙債
    權人請求之事由，則係指依執行名義所命之給付，罹於不能
    行使之障礙而言（最高法院94年度台上字第671 號判決意旨
    參照）。經查，本院於98年3 月24日核發系爭支付命令並於
    同年7 月10日確定，依支付命令所示：(1)原告應給付被告20
    萬元，及自98年3 月5 日起至清償日止，按年息6%計算之利
    息。(2)原告、蘇淑珍及李錦琪應連帶給付被告180 萬元，及
    自98年3 月15日起至清償日止，按年息6%計算之利息。因原
    告已清償26萬1,000 元，被告於98年7 月22日聲請系爭執行
    事件之債權範圍為173 萬9,000 元本息，經本院於98年9 月
    3 日發扣薪命令並准被告按月收取原告與李錦琪之薪資，直
    至債權清償為止，執行程序尚未終結等情，業經本院調取系
    爭執行事件案卷核閱屬實，可見被告雖藉強制執行程序實現
    債權，仍未獲滿足之事實。原告雖主張被告已收取薪資計83
    萬3,771 元，所清償之部分執行程序應予撤銷云云，惟系爭
    確定支付命令之請求權既未獲滿足，自無請求權及執行力歸
    於消滅之情事，故本院所核發之扣薪及收取命令，自無因執
    行名義成立後發生消滅或妨礙債權人請求之事由而應撤銷之
    情形，原告此部分主張，洵屬無憑，委無足採。原告雖又稱
    其依本院98年度屏簡聲字第26號裁定已提供擔保金30萬元停
    止系爭執行事件，所清償之部分執行程序應予撤銷云云，惟
    承前所述，系爭確定支付命令之請求權既未獲滿足，並無消
    滅或妨礙債權人請求之事由發生，本院所為扣押該筆擔保金
    30萬元之命令，自亦無從撤銷。
四、綜上所述，系爭確定支付命令之請求權既未獲滿足，原告並
    無執行名義成立後發生消滅或妨礙債權人請求之事由。從而
    ，原告依強制執行法第14條第1 項之規定，提起債務人異議
    之訴，請求本院98年度司執字第23621 號強制執行事件，其
    中113 萬3,771 元部分所為之強制執行程序應予撤銷，為無
    理由，應予駁回。
五、原告雖陳稱其自98年2 月至98年6 月間，已陸續清償被告59
    萬4,000 元，並提出還款明細１份為據（本院卷第41頁），
    其所欠數額應非被告請求執行之債權金額即173 萬9,000 元
    本息云云，惟查，原告曾持該還款明細對被告提起債務人異
    議之訴，主張債權已部分清償，請求撤銷系爭執行事件其中
    44萬3,302 元部分所為之強制執行程序，經本院於99年1 月
    29日以98年度屏簡字第597 號判決原告敗訴（下稱前案），
    原告雖提起上訴，惟於99年10月19日撤回上訴因而敗訴確定
    等情，為原告所自承（本院卷第46頁），並有該判決書及確
    定證明書可憑，是原告此部分陳述之清償金額，除44萬3,30
    2 元範圍內，為前案既判力所及，本院無從再行審究外，其
    餘之清償金額因屬前案審理時所得一併主張之異議原因事實
    ，原告未一併主張，依強制執行法第14條第3 項規定，不得
    再行提起異議之訴，是原告此部分所述，均非本院所得審究
    ，附此敘明。
六、訴訟費用負擔之依據：民事訴訟法第78條。
中    華    民    國   100    年    8     月    30    日
                       民事第二庭   法  官  陳威宏
正本係照原本作成。
如不服本判決，應於收受送達後20日內向本院提出上訴書狀，其
未表明上訴理由者，應於提出上訴後20日內向本院補提理由書狀
（均須按他造當事人之人數附繕本）。
中    華    民    國    100   年    8     月    30    日
                                    書記官  陳勃諺